【裁判字號】    91,交上訴,182
【裁判日期】    920115
【裁判案由】    過失致死
【裁判全文】
臺灣高等法院刑事判決                          九十一年度交上訴字第一八二號
    上  訴  人
    即  被  告  甲○○  男三十.
右上訴人因過失致死案件，不服臺灣士林地方法院九十一年度交訴字第五號，中華民
國九十一年九月二十五日第一審判決（起訴案號：臺灣士林地方法院檢察署九十年度
偵字第九五四八號）提起上訴，本院判決如左：
    主  文
上訴駁回。
    事  實
一、甲○○於民國七十九年間，因犯竊盜罪，經本院以七十九年度上易字第四八五七
    號判處有期徒刑一年確定，嗣經八十年減刑為有期徒刑六月確定，於八十年三月
    十四日執行完畢（不構成累犯）。其自九十年二月底起，擔任臺北汽車客運股份
    有限公司（下稱臺北汽車客運公司）司機，平日駕駛營業大客車載運乘客，為從
    事駕駛業務之人，於九十年九月十三日上午，駕駛車牌號碼ＦＶ—四六一號營業
    大客車即聯營三一０號公車，沿臺北市○○○路由南往北方向行駛，於該日上午
    六時十四分許，途經臺北市士林區○○○路○段、通河街口時，原應注意依規定
    汽車行近行人穿越道前，應減速慢行，遇有行人穿越時，無論有無交通警察指揮
    或號誌指示，均應暫停讓行人先行通過，而依當時天候晴、日間有自然光線、路
    面狀態乾燥、無缺陷、無障礙物及視距良好等情形，並無不能注意之情事，竟疏
    未注意，於綠燈後起步後，行經上開路口之行人穿越道時，適有行人鍾林海妹（
    九年十一月八日出生）及古勝鈿夫婦，原係遵守行人指示號誌，沿行人穿越道由
    西往東方向行走，古勝鈿夫婦已先行到達行人穿越道東端盡頭人行道上，鍾林海
    妹則幾近抵達時，甲○○見狀煞車不及，公車前車頭撞擊鍾林海妹，致其倒地，
    經送往私立馬偕紀念醫院淡水分院救治後，因車禍受有頭部外傷，延至同日上午
    九時四十分許，致顱內出血不治死亡。甲○○於肇事後，報警處理並留在現場，
    在未被有偵查犯罪職權之公務員發覺前，向前往處理車禍之臺北市政府警察局士
    林分局交通分隊警員陳世賢、崔企英自首犯罪，坦承肇事而接受裁判。
二、案經臺北市政府警察局士林分局報請臺灣士林地方法院檢察署檢察官相驗後偵查
    起訴。
    理  由
一、右揭事實，業據被告甲○○坦承不諱，被告於警訊時供稱：伊停車等紅燈，約三
    十秒左右，等綠燈亮時，開車起步行經約三十公尺，在行人穿越道撞擊到鍾林海
    妹（九十年度偵字第九五四八號卷第五頁背面），伊原本是停在停止線前方第一
    輛車等紅燈，等到綠燈亮時，伊行駛至路口中央時，突然發現路口北側的行人穿
    越道上有一行人，當時因為以為對方當事人會停，然經過行人穿越道時，此行人
    突然由西往東衝出，伊煞車不及所以前車頭與行人發生碰撞（偵卷第十頁談話紀
    錄表）；於檢察官訊問中供陳：伊在等紅綠燈，換綠燈後伊就直行，沒注意到被
    害人自左側走過來（九十年度相字第六０八號卷第十五頁背面勘驗筆錄、偵卷第
    二十一頁背面），「我停在路口等綠燈亮，綠燈亮後我往前開，當時我的視線注
    意右後視鏡，因為我右側還有一輛公車及幾輛機車，等開到行人穿越道前，我看
    到被害人走到車前，我緊急煞車，車子有停下來，但剛好撞到死者」，「（承認
    撞到前有看到死者？）是的，有看到」（偵卷第三十頁正面）；於原審審理時亦
    坦認：被害人可能被其車子左前方後視鏡擋到，所以伊沒有看到等語在卷（件原
    審九十一年九月四日審判筆錄第六頁）；本院調查時則稱：「我看到綠燈就起步
    ，到行人穿越道，被害人走過來，踩煞車已經來不及」，前後所述一致，此外，
    並據被害人鍾林海妹之家屬乙○○指述在卷，另據證人古勝鈿結證明確，復有道
    路交通事故調查報告表、現場圖、交通事故談話紀錄表、補充資料表、分析研判
    表、現場照片四幀附卷可稽，堪認被告駕車顯有過失。
二、至被害人家屬於原審堅稱被害人行進並未違反號誌管制指示，並質疑被告闖越紅
    燈等節，經查：
  (一)依卷附交通事故分析研判表所載，雖認被害人涉嫌未依號誌指示穿越道路云云，
    然證人古勝鈿於警訊、檢察官偵查時均結證稱：伊與太太、鍾林海妹一起在中山
    北路、通河街口等紅燈，要往圓山方向，綠燈亮時，三人一起走斑馬線過去，鍾
    老太太說伊夫婦走比較快，叫伊二人先走，當伊過了馬路，伊太太往北走到人行
    道三、四公尺時，轉頭看到鍾老太太躺在斑馬線外往北方向慢車道等語綦詳（見
    偵查卷第八頁背面、第三十一頁正面），足認證人古勝鈿夫婦與被害人係等待行
    人號誌轉變為綠燈後始穿越道路，另本件經送臺北市車輛行車事故鑑定委員會鑑
    定結果，就此部分亦同上認定，有該委員會九十一年八月五日北鑑審字第九一三
    ０二０四二００號鑑定意見書在卷足憑，被害人並未違反號誌指示穿越道路，至
    堪認定。
  (二)另被告是否有闖越紅燈情事，訊之被告堅決否認此情，辯稱：伊係停車等待綠燈
    後才向前行。
    1.經原審調取九十年九月十三日上午五時至八時許之臺北市士林區○○○路○段
      、通河街口中山新橋下橋側測速暨闖紅燈紀錄，臺北市政府警察局士林分局覆
      以：系爭時段，系爭路口之測速儀器故障待修，並未使用，故無違規相片紀錄
      ，有該分局九十一年五月三十日北市警士分交字第０九一六二二三一三００號
      函乙份附卷可按，是已無被告是否闖紅燈之科學儀器測試紀錄。
    2.又被害人雖係距行人穿越道東端盡頭四公尺處遭撞擊，然被害人為九年十一月
      八日出生，有其年籍資料在卷供參，此或係老人家步伐較小，行進速度較慢之
      故，致其行至肇事處時，行人指示燈號即將甚或已經轉為紅燈，此時路口等待
      之車輛依自己方向之綠燈指示前行，並未違反交通安全規則，尚難遽以被害人
      遭撞擊之位置推斷被告是否有闖越紅燈。
    3.另前開鑑定意見書雖記載：被告稱其於路口停等紅燈待燈亮起步行駛，然其到
      會時對肇事路口號誌之陳述與事實不符，再參照現場圖上被告公車長六‧八公
      尺之煞車痕跡，顯示被告可能係於紅燈時闖入路口，研判被告有違反號誌管制
      之嫌。然該鑑定意見書並未就現場出現長六‧八公尺之煞車痕跡，為何係被告
      闖紅燈所造成，詳加分析並說明其依據，已有未洽；而依卷附被告所駕駛公車
      之行車紀錄紙分析結果，顯示被告於九十年九月十三日上午六時十四分三十二
      秒至六時十四分四十六秒間，有十四秒時間處於完全靜止之停車狀態，嗣自六
      時十四分四十六秒起加速，至六時十四分五十四秒止，八秒之間前進二十九公
      尺，復自六時十四分五十四秒起，由時速二十六公里速度開始減速，足見被告
      於肇事前確曾停車於完全靜止狀態，且開始行進二十九公尺後即經減速；再參
      以一般車輛並非一減速即馬上或必定會造成煞車痕跡，則被告煞車後數公尺遠
      始產生煞車痕，與常理並不相悖，而此等距離相加結果，恰與現場圖所示被告
      煞車痕起始之位置為距交岔路口停止線三十餘公尺處之情相符，足見被告所辯
      非虛，此外復查無其他積極證據足資認定被告有何闖紅燈情事，自難遽認被告
      有違反號誌管制嫌疑。
三、再查，被害人鍾林海妹確因本件事故延至九十年九月十三日上午九時四十分許，
    因車禍受有頭部外傷，致顱內出血不治死亡，業經臺灣士林地方法院檢察署檢察
    官督同法醫師相驗屬實，製有勘驗筆錄、相驗屍體證明書、驗斷書、死者照片四
    幀附卷可佐。按汽車行近行人穿越道前，應減速慢行，遇有行人穿越時，無論有
    無交通警察指揮或號誌指示，均應暫停讓行人先行通過，道路交通安全規則第一
    百零三條定有明文，被告為汽車駕駛人，其行車自應注意上述道路交通安全規則
    ，且從事業務之人，對於一定危險之認識能力，較一般人為強，故法律上課以較
    高之注意義務，換言之，其避免發生一定危險之期待可能性亦較常人為高，故其
    違反注意義務之可責性自亦較重，而依當時天候晴、日間有自然光線、路面狀態
    乾燥、無缺陷、無障礙物及視距良好等情形，並無不能注意之情事，竟疏未注意
    以致肇事，致人死亡，被告之過失行為與被害人之死亡間，具有相當因果關係，
    被告所犯業務過失致死罪事證明確，其犯行洵堪認定，應依法論科。
四、被告係臺北汽車客運公司之司機，平日駕駛營業大客車載運乘客，為從事駕駛業
    務之人，核其所為，係犯刑法第二百七十六條第二項之業務過失致人於死罪。按
    道路交通管理處罰條例第八十六條第一項規定，汽車駕駛人，無駕駛執照駕車、
    酒醉駕車、吸食毒品或迷幻藥駕車、行駛人行道或行經行人穿越道不依規定讓行
    人優先通行，因而致人受傷或死亡，依法應負刑事責任者，加重其刑至二分之一
    ，被告係行經行人穿越道不依規定讓行人優先通行，已如前述，爰就其過失致死
    罪部分依上揭規定加重其刑。查被告於肇事後，報警處理並留在現場，在未被有
    偵查犯罪職權之公務員發覺前，向前往處理車禍之臺北市政府警察局士林分局交
    通分隊警員陳世賢、崔企英自首犯罪，坦承肇事而接受裁判，業據證人崔企英結
    證明確（見原審九十一年三月十八日訊問筆錄第四頁、第五頁），為對於未發覺
    之罪自首而接受裁判，應依刑法第六十二條前段之規定減輕其刑，並依刑法第七
    十一條第一項規定先加後減之。原審認被告罪證明確，適用刑法第二百七十六條
    第二項、第六十二條前段，道路交通管理處罰條例第八十六條第一項，罰金罰鍰
    提高標準條第一條前段之規定，及審酌被告有事實欄所示之犯罪科刑執行紀錄，
    有本院被告全國前案紀錄表存卷可考、犯罪所生致人於死之損害、使被害人家庭
    頓失親人，留下無可彌補之傷痛、犯罪後深知悔悟之態度及犯罪後由公司稽查人
    員代為處理和解事宜，公司表示願賠償新臺幣（下同）二百多萬元，此據證人王
    希揚結證在卷，惟被害人家屬請求被告與僱用人連帶賠償合計一千六百六十五萬
    八千九百八十元，有附帶民事訴訟起訴狀在卷可參，尚未達成民事和解等一切情
    狀，量處有期徒刑一年六月，其認事用法及量刑，均無不合。被告上訴意旨否認
    有何過失，指摘原判決不當，為無理由，應予駁回。
據上論斷，應依刑事訴訟法第三百六十八條，判決如主文。
本案經檢察官洪泰文到庭執行職務。
中      華      民      國      九十二      年    一    月      十五    日
                              臺灣高等法院交通法庭
                                  審判長法  官  葉  騰  瑞
                                        法  官  江  國  華
                                        法  官  莊  明  彰
右正本證明與原本無異。
如不服本判決應於收受送達後十日內向本院提出上訴書狀，其未敘述上訴之理由者並
得於提起上訴後十日內向本院補提理由書（均須按他造當事人之人數附繕本）。
                                        書記官  廖  嫣  雯
中      華      民      國    九十二    年       一     月      十六    日
附錄：本判決論罪科刑法條全文
刑法第二百七十六條
因過失致人於死者，處二年以下有期徒刑、拘役或二千元以下罰金。
從事業務之人，因業務上之過失犯前項之罪者，處五年以下有期徒刑或拘役，得併科
三千元以下罰金。


司法院資訊處製作；財團法人民間司法改革基金會備份。
